---
title: "Hausaufgabe 1: Grundlagen von R"
author: "Kira Wolff & Simon Krukowski"
---

# Beschreibung

Im Seminar habt ihr einige Dinge über **R-Studio**, **R** & **Quarto** gelernt. Diese erste Hausaufgabe dient dazu, euer erlerntes Wissen zu festigen. Wie ihr seht, besteht dieses Aufgabenblatt aus einem Quarto-Markdown Dokument, in welchem ihr direkt in den entsprechenden Chunks eure Antworten/Lösungen eintragen könnt. Dabei können die Antworten entweder Code- oder Text-Blöcke sein - das werden wir dann jeweils kenntlich machen.

# Aufgaben

Im Seminar habt ihr verschiedene Rechenoperatoren gelernt. Vervollständigt den folgenden Code, indem ihr die entsprechenden Rechenoperationen wie in den Beispielen anpasst, sodass das Ergebnis `4` ist.

```{r}
# Addition:
2+2

# Subtraktion:
6-2

# Division:
(18-2)/4

# Multiplikation:

# Lösung hier

# Exponent:

# Lösung hier
```

Speichert nun das Ergebnis folgender Rechnung in einem Objekt namens `result1`:

```{r}
(3.5*14)-7

# Lösung hier
```

Und prüft dann, ob es mit `result2` übereinstimmt:

```{r}
result2 <- "42"

# Lösung hier
```

Sind die beiden Objekte gleich? Begründe deine Antwort:

------------------------------------------------------------------------

*Antwort hier*

------------------------------------------------------------------------

Wir wollen die beiden Objekte nun zusammenfügen. Führt folgenden Code aus und beschreibt das Ergebnis, bzw. etwaige Fehlermeldungen:

```{r}
combined_results <- result1+result2
```

------------------------------------------------------------------------

*Antwort hier*

------------------------------------------------------------------------

Vektoren sind auch ein zentraler Bestandteil von R. Erstelle im Folgenden einen 5-stelligen Vektor `vec` mit aufsteigender Zahlenfolge (also 1, 2 etc.):

```{r}
# Lösung hier
```

Ihr habt auch über Funktionen gelernt. Bei einer Berechnung hat ein Ergebnis leider sehr viele Nachkommastellen. Wir hätten das Ergebnis gerne auf drei Nachkommastellen gerundet:

```{r}
value <- 2/12

# Runden des Ergebnisses:

# Lösung hier
```

In R sind noch weitere Funktionen voreingebaut. Ein Beispiel ist die `paste` Funktion, welche Strings aneinanderketten kann. ⇒ vllt doch einfach als "freie" Aufgabe & sie müssen selbst recherchieren?
