---
title: "Hausaufgabe 1: Grundlagen von R"
author: "Kira Wolff & Simon Krukowski"
---

# Beschreibung

Im Seminar habt ihr einige Dinge über **R-Studio**, **R** & **Quarto** gelernt. Diese erste Hausaufgabe dient dazu, euer erlerntes Wissen zu festigen. Wie ihr seht, besteht dieses Aufgabenblatt aus einem Quarto-Markdown Dokument, in welchem ihr direkt in den entsprechenden Chunks eure Antworten/Lösungen eintragen könnt. Dabei können die Antworten entweder Code- oder Text-Blöcke sein - das werden wir dann jeweils kenntlich machen.

### Punkte

Für jede Aufgabe bzw. Teilaufgabe gibt es Punkte - diese sind entsprechend kenntlich gemacht. Insgesamt gibt es für jedes Aufgabenblatt 10 Punkte. Aufgaben, die als **\[Bonus\]** markiert sind, geben keine Punkte.

### Für Experten

Manche Aufgaben erfordern Transferwissen, welches ihr im heutigen Seminar so nicht direkt gelernt hat. Diese Aufgaben sind als **\[Für Experten\]** markiert - hier berücksichtigen wir nicht nur die Lösung, sondern auch eure Lösungswege (falls ihr auf keine Lösung kommt).

### Abgabe:

Um eure Hausaufgabe abzugeben, ladet diese bitte als `.qmd` Datei im Moodle hoch. Etwaige anderer Dateien (.html, assets-Ordner) müsst ihr nicht hochladen. Bitte benennt die Dateien entsprechend (bspw. `hausaufgabe1_simon_krukowski.qmd`, und schreibt oben bei `author` euren Namen rein.

# Aufgaben

### Aufgabe 1 \[1 Punkt\]

Im Seminar habt ihr verschiedene Rechenoperatoren gelernt. Vervollständigt den folgenden Code, indem ihr die entsprechenden Rechenoperationen wie in den Beispielen anpasst, sodass das Ergebnis `4` ist.

```{r}
# Addition:
2+2

# Subtraktion:
6-2

# Division:
(18-2)/4

# Multiplikation:

# Lösung hier

# Exponent:

# Lösung hier
```

### Aufgabe 2 \[1 Punkt\]

Speichert nun das Ergebnis folgender Rechnung in einem Objekt namens `result1`:

```{r}
(3.5*14)-7

# Lösung hier
```

### Aufgabe 3 \[1 Punkt\]

Und prüft dann, ob es mit `result2` übereinstimmt (logischer Vergleich):

```{r}
result2 <- "42"

# Lösung hier
```

### Aufgabe 4 \[1 Punkt\]

Sind die beiden Objekte gleich? Begründe deine Antwort:

------------------------------------------------------------------------

*Antwort hier*

------------------------------------------------------------------------

### Aufgabe 5 \[1 Punkt\]

Wir wollen die beiden Objekte nun zusammenfügen. Führt folgenden Code aus und erklärt wie das Ergebnis bzw. etwaige Fehlermeldungen zustande gekommen sein könnten:

```{r}
combined_results <- result1+result2
```

------------------------------------------------------------------------

*Antwort hier*

------------------------------------------------------------------------

### Aufgabe 6 \[1 Punkt\]

Vektoren sind auch ein zentraler Bestandteil von R. Erstelle im Folgenden einen 5-stelligen Vektor `vec` mit aufsteigender Zahlenfolge (also 1, 2 etc.):

```{r}
# Lösung hier
```

### Aufgabe 7 \[1 Punkt\]

Nun wollen wir den Vektor um die Zahl `6` an letzter Stelle ergänzen. Da ihr bereits wisst, wie man in Dataframes Elemente referenziert, könnt ihr euer Wissen auch auf Vektoren anwenden:

```{r}
# Element an 5. Stelle anzeigen:
vec[5]
```

Wie könnte man über den Zuweisungsoperator die Zahl 6 als sechstes Element hinzufügen? **\[Für Experten\]**

```{r}
# Lösung hier
```

### Aufgabe 8 \[1 Punkt\]

Ihr habt auch über Funktionen gelernt. Es gibt eine base-R Funktion zum Hinzufügen von Elementen zu Vektoren namens `append()`. Benutzt diese, um die Zahl `6` als sechstes Element zum Vektor `vec` hinzuzufügen.

```{r}
# Lösung hier
```

### Aufgabe 9 \[1 Punkt\]

Im Folgenden habt ihr die zwei Vektoren `vec1` und `vec2`, welche ihr zusammenfügen wollt. Dazu bieten sich die Funktionen `rbind` und `cbind` an. Findet mithilfe der `help()` Funktion heraus, was der Unterschied zwischen den beiden ist, und nutzt beide, um die zwei Vektoren zu kombinieren.

```{r}
vec1 <- c(1,2,3)
vec2 <- c(4,5,6)

# Lösung hier
```

### Aufgabe 10 \[1 Punkt\]

Wo liegt der Unterschied zwischen den beiden Ergebnissen?

------------------------------------------------------------------------

*Antwort hier*

------------------------------------------------------------------------

### Aufgabe 11 \[Bonus\]

Um welchen Datentyp handelt es sich bei den beiden Ergebnissen?

```{r}
# Lösung hier
```
